最高法院刑事判決　　　　　　　　　　　　　　　九十三年度台上字第四一五五號
　　上　訴　人　甲○○
右上訴人因違反毒品危害防制條例案件，不服台灣高等法院高雄分院中華民國九十三
年五月二十六日第二審更審判決（九十三年度上更(二)字第五六號，起訴案號：台灣高
雄地方法院檢察署九十年度偵字第一五○三二號），提起上訴，本院判決如左：
    主    文
上訴駁回。
    理    由
按刑事訴訟法第三百七十七條規定：上訴於第三審法院，非以判決違背法令為理由，
不得為之。是提起第三審上訴，應以原判決違背法令為理由，係屬法定要件。如果上
訴理由狀並未依據卷內訴訟資料，具體指摘原判決不適用何種法則或如何適用不當，
或所指摘原判決違法情事，顯與法律規定得為第三審上訴理由之違法情形，不相適合
時，均應認其上訴為違背法律上之程式，予以駁回。本件原判決認定上訴人甲○○意
圖營利，基於販賣第一級毒品海洛因（下稱海洛因）之概括犯意，先後於民國九十年
三、四月間（不含三月二十三日至四月十一日期間），在高雄市○○區○○路二○六
巷二之一號六樓之二，售賣海洛因予謝美娟二次，每次新台幣（下同）一千元，共得
款二千元。同年五月中旬在同一地點，售賣海洛因予王承軒二次，每次二千元，共得
款四千元。嗣上訴人與成年人謝孟宏（通緝中）共同基於販賣海洛因之概括犯意，先
於同年七月三十日，在同市前鎮區○○○路與武營路口之 7-11 超商前，由上訴人以
林孟蓉之0000000000行動電話聯絡，再由謝孟宏負責送貨之方式，售賣海
洛因予羅亦揚一次，得款五千五百元。復於同年（原判決附表誤載為九十一年）八月
九日，由上訴人與綽號「明仔」聯絡後，即著由謝孟宏攜帶二千元之海洛因一包，至
同市○○路與建興路口等候「明仔」，當場為埋伏之警員查獲，自謝孟宏身上扣得原
判決附表(二)所示之海洛因一包。謝孟宏隨即帶同警員前往同市○○區○○路五六○號
「荷蘭汽車旅館」第二○三室查獲上訴人，分別於旅館房間內及上訴人所有車號ＺＧ
｜五一○七號廂型車內，扣得原判決附表(三)及附表(四)所示之物。再於同日二十一時許
，至上訴人位於同市○○區○○路二○六巷二之一號六樓之二住處查獲原判決附表(五)
所示之物等情。因而撤銷第一審之不當判決，改判仍論處上訴人共同連續販賣第一級
毒品罪刑。已綜核全部卷證資料，詳加斟酌論斷，敘明其所憑之證據及認定之理由，
而以上訴人否認犯罪所持之辯解為不足採，予以指駁綦詳，俱有卷存之證據資料可資
覆按。從形式上觀察，並無判決違背法令之情形存在。按已著手於犯罪行為之實行而
不遂者，為未遂犯，刑法第二十五條第一項定有明文。所謂著手係指犯罪行為人對於
犯罪構成事實開始實行而言，上訴人既有販賣海洛因之故意，且與購毒者「明仔」談
妥數量、價格、約定交易地點，已達成契約之合致，即著由謝孟宏攜帶二千元之海洛
因一包，至同市○○路與建興路口等候「明仔」，雖未及交易，即為警查獲，然已著
手於犯罪行為之實行，原判決論以販賣第一級毒品未遂犯，其適用法則並無違誤。至
上訴人與謝孟宏共同售毒予「明仔」之人，除據謝孟宏自白外，並有查扣之毒品可資
佐證，其犯罪行為已屬可得確定，上訴人及謝孟宏雖堅不吐實「明仔」之姓名、住所
，仍無礙於其犯罪事實之認定。又證據之取捨及證據之證明力如何，均屬事實審法院
得自由裁量、判斷之職權，苟其此項裁量、判斷，並不悖乎通常一般之人日常生活經
驗之定則或論理法則，又於判決內論敘其何以作此判斷之心證理由者，即不得任意指
摘其為違法，據為提起第三審上訴之合法理由。而認定犯罪事實所憑之證據，並不以
直接證據為限，間接證據亦包括在內，審理事實之法院綜合卷內之直接、間接證據，
本於推理作用，於通常一般之人均不致有所懷疑，得確信其為真實之程度者，即非不
得據之為有罪之認定。原判決論處上訴人共同連續販賣第一級毒品罪刑，係綜合共犯
謝孟宏之部分自白，證人林孟蓉、謝美娟、王承軒、黃瓊慧、羅亦揚之證詞，羅亦揚
手機螢幕翻拍照片暨扣案之毒品等直接、間接證據，本於推理作用為認定犯罪事實之
基礎。此乃原審取捨證據及證據證明力判斷職權之行使，其所為判斷，尚無悖乎一般
經驗法則，自不得指為違法。另證人之陳述有部分前後不符，或相互間有所歧異時，
究竟何者為可採，法院仍得本其自由心證予以斟酌，非謂一有不符或矛盾，即應認其
全部均為不可採信，若其基本事實之陳述，果與真實性無礙時，仍非不得予以採信。
而證人在偵查或審判中己經合法訊問，其陳述明確別無訊問之必要者，不得再行傳喚
，刑事訴訟法第一百九十六條亦定有明文。證人林孟蓉、謝美娟、黃瓊慧、羅亦揚就
上訴人及共同被告謝孟宏有無販毒、警察有無刑求及扣案之毒品是否為上訴人所有等
事實，已分別於警訊及偵審中供述明確，自無再予傳訊之必要，原審未再予傳訊，仍
無違法可言；雖該等證人先後供述不一，然原審本其自由心證，認其部分供詞為可採
，予以採信，其餘供詞為不實，加以摒棄，亦屬其審判職權之合法行使，復不得指為
違法。再共犯之自白，不得作為有罪判決之唯一證據，仍應調查其他必要之證據，以
察其是否與事實相符，使犯罪事實獲得確信者，始足當之。立法目的乃欲以補強證據
擔保自白之真實性。所謂補強證據，則指除該自白本身外，其他足資證明自白之犯罪
事實確具有相當程度真實性之證據而言。原判決論處上訴人與謝孟宏共同連續販賣海
洛因予羅亦揚及「明仔」之事實，係依憑共犯謝孟宏之自白及證人羅亦揚、謝美娟之
證詞，羅亦揚手機螢幕翻拍之照片暨扣案之毒品為佐證，並非單採羅亦揚之自白為據
，上開補強證據足以擔保謝孟宏自白之真實性，原判決以謝孟宏之之自白採為上訴人
犯罪事實之基礎，自屬正當合法。至刑事訴訟法第一百條之一規定訊問「被告」固應
全程錄音錄影。但共犯謝孟宏在本案為證人身分，其警訊之錄音雖未全程錄音或有內
容不清情況，然原判決以其警訊之供詞係出於自由意志之陳述，尚難以其警訊錄音有
瑕疵，而否定其證據之證明力。何況，縱除去此項證據，仍應為相同之事實認定，其
採證復無悖乎證據法則。次查科刑之判決書，固應記載事實，而事實欄內僅記載被告
之犯罪行為為已足，至認定事實所憑之證據，則於理由內記載即可。原判決論處上訴
人共同連續販賣第一級毒品罪刑。已於事實欄內記載其販賣第一級毒品之犯罪行為，
至上訴人究以林孟蓉所有之0000000000行動電話，或以00000000
0號行動電話作為販毒之聯絡工具，此乃認定犯罪事實所憑證據之問題，與犯罪事實
之待證事項無關，原判決於事實及理由先後記載上訴人或以林孟蓉所有之00000
00000行動電話，或以000000000號行動電話作為販毒之聯絡工具，尚
無事實及理由記載矛盾之處。末查刑事訴訟法所稱依法應於審判期日調查之證據，係
指與待證事實有重要關係，在客觀上顯有調查必要性之證據而言，故其範圍並非漫無
限制，必其證據與判斷待證事實之有無，具有關連性，得據以推翻原判決所確認之事
實，而為不同之認定，若僅係枝節性問題，或所證明之事項已臻明瞭，當事人聲請調
查之證據，僅在延滯訴訟，甚或就同一證據再度聲請調查，自均欠缺其調查之必要性
，原審未依聲請為無益之調查，皆無違法可言。按房屋之租賃人與住用人不以同一人
為限，高雄市○○區○○路二○六巷二之一號六樓之二房屋縱由林孟蓉所租賃，但證
人王承軒供證上訴人居住上址，則警方在該處所查獲之毒品，原判決認係上訴人所有
，其採證亦合乎一般經驗法則。至扣案之大樓鑰匙，既與本案之待證事項無關，原判
決未予宣告沒收，仍無違法之處。上訴人請求傳訊上開房屋之房東並再行傳喚證人林
孟蓉、謝美娟、黃瓊慧、羅亦揚證明其未居住上址云云，不具調查之必要性，原審未
再予傳喚，尤無違法之處。上訴意旨置原判決上開明確論斷於不顧，對原審取捨證據
及證據證明力判斷之審判職權行使，任憑己見，或就同一證據資料為相異之評價，或
就不影響於判決本旨事項再為事實上之爭辯，均與法律規定得為第三審上訴理由之違
法情形，不相適合，其上訴為違背法律上之程式，應予駁回。
據上論結，應依刑事訴訟法第三百九十五條前段，判決如主文。
中　　　華　　　民　　　國　　九十三　　年　　　八　　　月　　 十二 　　日
                              最高法院刑事第四庭
                                  審判長法官  紀　俊　乾
                                        法官  黃　正　興
                                        法官  劉　介　民
                                        法官  陳　東　誥
                                        法官  魏　新　和
      右正本證明與原本無異
                                              書  記  官
中　　　華　　　民　　　國　　九十三　　年　　　八　　　月　　 十六 　　日
                                                                       Ｒ
